最高法院刑事判決　　　　　　　　　　　　　　　八十七年度台上字第四○二○號
　　上訴人　乙○○○
　　　　　　甲 ○ ○
　　　　　　丙 ○ ○
右上訴人等因殺人等罪案件，不服台灣高等法院中華民國八十七年八月十三日第二審
判決（八十七年度上重訴字第三二號，起訴案號：台灣士林地方法院檢察署八十六年
度偵字第四一三二、四八○三、六三五○、八○八九號），提起上訴，本院判決如左
：
    主  文
原判決關於乙○○○、甲○○殺人及丙○○傷害致人於死部分撤銷，發回台灣高等法
院。
其他上訴駁回。
    理  由
一乙○○○、甲○○殺人及丙○○傷害致人於死部分：
本件原判決認定上訴人乙○○○、甲○○基於殺人之共同犯意聯絡，於民國八十六年
三月三十一日晚上十時十七分許，由甲○○與基於傷害犯意之上訴人丙○○駕駛ＨＯ
－八八二一號自用小客車，佯以「毛先生」打電話給李政揚，藉詞欲接洽水電工程將
李政揚騙出坐上上開小客車後，於當晚十一時許載至台北縣石門鄉○○村○○○路舊
飛行俱樂部前停車場，甲○○即藉詞尿急誘使李政揚下車，吳某並在下車前預拉開小
客車行李箱之開關，再由丙○○下車先出拳毆打李政揚之左肩膀，使甲○○得以趁機
自上開行李箱取出球棒一支揮打李政揚左大腿、左臀、右胸、右腹、頭部等處，致李
政揚不支倒地，甲○○始上車載丙○○擬離去，復見李政揚仍抬頭咒罵，又下車以球
棒猛擊李政揚頭部一下，始行離去，李政揚因而腦挫傷及腦膜出血延至翌日上午五時
許死於現場等情；因而維持第一審判決論上訴人甲○○、乙○○○以共同殺人、丙○
○傷害人之身體，因而致人於死各罪刑，駁回檢察官及上訴人等此部分在第二審之上
訴，固非無見。
惟查：(一)科刑判決所認定之事實，與其所採用之證據不相適合，即屬證據上理由矛盾
，其判決當然為違背法令。原判決事實欄認定上訴人甲○○、丙○○駕駛小客車載被
害人李政揚到上開舊飛行俱樂部前停車場後，藉詞尿急停車誘使李政揚下車，並於下
車前預先拉開小客車行李廂之開關，再由丙○○下車先行毆打李政揚，使甲○○得以
趁機打開上開行李廂取出球棒毆擊殺害李政揚等情，依其理由欄之記載，係依甲○○
在警訊所供伊等三人到達上開舊飛行俱樂部前停車場，都下車小便，伊與李政揚爭吵
，李政揚先動手打伊，使伊右手指受傷，伊就跑到駕駛座旁打開車門，將行李廂開關
打開，從內取出球棒，李政揚從背後抱住伊，伊即以球棒打李政揚云云為證據，經核
兩者出入甚大，不相適合，自有證據上理由矛盾之違法。(二)有罪之判決書，對於被告
有利之證據不採納者，應於理由欄內記載其理由，刑事訴訟法第三百十條第二款定有
明文，否則即屬判決不備理由之違法。上訴人乙○○○堅決否認有殺害李政揚之犯意
；上訴人甲○○於案發後偵查中即稱乙○○○係提議修理打李政揚，其以球棒毆擊李
政揚死亡後，於八十六年四月七日下午在台北縣蘆洲鄉○○路四○八巷巷口素食攤與
乙○○○見面時，她罵我為何將李政揚打得這麼嚴重（偵查第一宗卷第二二、二三、
二七、一一三頁，第二宗卷第一七九頁反面）；上訴人丙○○於檢察官偵查中亦稱甲
○○對其邀約時是說要教訓李政揚（偵查第二宗卷第二三六頁反面）。甲○○、丙○
○所供如果屬實，則乙○○○似僅意在修理教訓李政揚，乃甲○○超越共同傷害犯意
範圍而為殺害李政揚之行為，乙○○○是否僅成立傷害致人於死犯行﹖不無研究之餘
地。此項有利於乙○○○之證據，何以不予調查採取﹖原判決未加說明，自嫌理由不
備。(三)刑法第二百七十七條第二項前段之傷害致人於死罪，係因犯傷害罪致發生死亡
之結果而為加重其刑之規定，按照同法第十七條，以行為人能預見其結果發生為要件
，此項構成要件之事實，不但判決事實欄應詳加記載，理由欄亦應將其認定事實所憑
之證據及其認定之理由詳為述，始足為適用法律及判斷其適用法律是否適當之根據
。原判決認定上訴人丙○○參與毆打李政揚，致李政揚傷害死亡，應成立刑法第二百
七十七條第二項前段之傷害致人於死罪，惟對於丙○○是否預見其傷害行為足以發生
李政揚傷重不治死亡之結果，並未於事實欄詳予記載，復未於理由欄述其憑以認定
之證據及理由，遽認丙○○所為成立傷害致人於死罪，自有違誤。以上諸端，或為上
訴意旨所指摘，或為本院得依職權調查之事項，應認此部分上訴為有理由，原判決此
部分有撤銷發回之原因。
二乙○○○、甲○○竊盜部分：
按刑事訴訟法第三百七十六條所列各罪之案件，經第二審判決者，不得上訴於第三審
法院，法有明文。本件上訴人乙○○○、甲○○竊盜部分，原審係依刑法第三百二十
一條第一項第一款論處罪刑，核屬刑事訴訟法第三百七十六條第二款之案件，依上開
說明，既經第二審判決，自不得上訴於第三審法院，上訴人乙○○○、甲○○復對此
部分提起上訴，顯非合法，應予駁回。
據上論結，應依刑事訴訟法第三百九十七條、第四百零一條、第三百九十五條前段，
判決如主文。
中      華      民      國    八十七    年     十一     月    二十六    日
                              最高法院刑事第十庭
                                  審判長法官  曾  有  田
                                        法官  林  永  茂
                                        法官  陳  宗  鎮
                                        法官  劉  介  民
                                        法官  魏  新  和
       右正本證明與原本無異
                                              書  記  官
中      華      民      國    八十七    年     十二     月      一      日
